【裁判字號】    94,交聲,641
【裁判日期】    950519
【裁判案由】    聲明異議
【裁判全文】
臺灣高雄地方法院交通事件裁定         94年度交聲字第641號
原處分機關  高雄市政府
異  議  人
即受處分人  甲○○
上列受處分人因違反道路交通管理處罰條例案件，對於高雄市政
府民國94年11月15日所為之高市府交裁字第裁32-NJ0000000號裁
決，聲明異議，本院裁定如下：
    主  文
異議駁回。
    理  由
一、異議意旨略以：異議人即受處分人甲○○，遭高雄縣政府警
    察局以異議人於民國94年5 月9 日夜間10時13分許，在高雄
    縣鳳仁路與中正路路口，騎乘車牌號碼XSM-368 號重型機車
    時，有不在規定車道行駛之違規，因而製作舉發違反道路交
    通管理事件通知單逕行舉發，嗣於94年11月15日由高雄市政
    府交通局開立裁決書，處罰異議人新臺幣（下同）1800元之
    罰鍰，並記違規點數1 點，惟異議人並未擁有前開機車，自
    不可能有上開交通違規之情形，詎原處分機關未察，仍對異
    議人為裁罰，爰依法提出異議等語。
二、按汽車駕駛人駕駛機器腳踏車有不在規定車道行駛之情形者
    ，處600 元以上1800元以下罰鍰，並記違規點數1 點，道路
    交通管理處罰條例第45條第13款、第63條第1 項第1 款分別
    定有明文。又汽車駕駛人之行為，經以科學儀器取得證據資
    料證明其行為違規，而當場不能或不宜攔截製單舉發者，得
    逕行舉發，並應記明車輛牌照號碼、車型等可資辨明之資料
    ，以汽車所有人為被通知人製單舉發，道路交通管理處罰條
    例第7 條之2 第1 項第7 款、第4 項，亦定有明文。
三、前開車牌號碼XSM-368 號重型機車，於94年5 月9 日夜間10
    時13分許，在高雄縣鳳仁路與中正路路口，有不在規定車道
    行駛之違規，有該路口監視攝影翻拍相片在卷可稽，並為異
    議人所不否認，堪以認定。又上開翻拍相片屬以科學儀器取
    得證據資料，且該違規係經由前開路口之監視攝影機所發覺
    ，非當時有執勤交通員警在場而發現，自無法當場攔截違規
    者並製單舉發，故本件採逕行舉發方式為之，亦無疑義。
四、異議人雖稱前開XSM-368 號重型機車非其所有，並謂：伊先
    前亦因類似情形而至屏東監理所說明，並曾至高雄市政府警
    察局三民第一分局備案，且經伊查詢結果，伊名下另有2 部
    機車，車牌號碼分別為XJB-517 號、PSF-406 號，然該2 部
    機車亦非伊所有云云。經查，依卷附車牌號碼XSM-368 號、
    XJB-517 號、PSF-406 號機車之車籍資料顯示，該3 部機車
    目前均登記為異議人所有，其中車牌號碼XSM-368 號機車係
    於88年3 月3 日向監理機關申請登記為異議人所有，留存之
    車主戶籍地址為高雄市○○區○○路4 號；而車牌號碼XJB-
    517 號機車係於87年2 月18日向監理機關申請登記為異議人
    所有，留存之車主戶籍地址為高雄市○○區○○路391 號；
    另車牌號碼PSF -406號機車則係於89年3 月30日向監理機關
    登記為異議人所有，留存之車主戶籍地址為高雄市三民區○
    ○○路11號10樓之1 。而前開3 處處所，確均曾為異議人之
    戶籍地，有異議人之戶籍遷徙查詢資料在卷可證，並經異議
    人於本院審理中自承：高雄市○○區○○路4 號為伊親戚公
    司之所在地，高雄市○○區○○路391 號係伊母親之住處，
    高雄市三民區○○○路11號10樓之1 則係伊自己所有之不動
    產，該3 處處所伊均曾作為戶籍地，又伊之身分證曾發現有
    遺失情形，但後來是在家中找到等語（見本院95年4 月13日
    訊問筆錄），則若係有他人私自偽造異議人之身分證件而將
    上開3 部機車登記為異議人所有，該偽造異議人身分證件之
    人尚須隨時了解異議人戶籍變動之情形，此實與一般常情未
    合，又依異議人所述情形，本件亦無他人有機會在3 次不同
    之時間，於未經異議人許可情形下，持異議人身分證件將上
    開3 部機車登記為異議人所有，是異議人辯稱前開車牌號碼
    XSM-368 號重型機車非其所有云云，已難遽以採信；復參以
    將車牌號碼XSM-368 號重型機車出售與異議人之「百順機車
    行」負責人乙○○，曾因本案於94年12月3 日至高雄市政府
    警察局三民第一分局製作警詢筆錄，其於該次警詢中陳稱：
    該機車是由異議人以分期付款方式購買，期間曾因異議人無
    法繳付款項，故有將車牌註銷，嗣異議人將款項繳清，伊方
    依異議人之請託，重新請領車牌並將該車讓渡與異議人等語
    ；再佐以該車牌號碼XSM- 368號重型機車，其燃料稅繳納至
    92年3 月3 日，而監理機關寄送繳納燃料稅通知單之地址為
    車籍所在地之高雄市○○區○○路4 號，有高雄市監理處南
    區分處95年3 月29日高市監南四字第0951100213號函附卷可
    佐，是前開車牌號碼XSM-368 號重型機車於登記至異議人名
    下後，其繳納燃料稅通知單係寄送至異議人位於高雄市○○
    區○○路4 號之戶籍地，且有正常繳稅之紀錄，顯示持有、
    使用該機車之人確實有以上址作為與他人通訊、聯絡之處所
    ，均足徵異議人所辯之無可採信。
五、綜上所述，上開車牌號碼XSM-368 號重型機車確實為異議人
    所有，且其駕駛人亦有前揭交通違規行為而遭逕行舉發，從
    而，原處分機關依道路交通管理處罰條例第45條第13款、第
    63條第1 項第1 款及違反道路交通管理事件統一裁罰基準及
    處理細則所訂之違反道路交通管理事件統一裁罰基準表之規
    定裁處罰鍰1800元，並記違規點數1 點，經核尚無違誤，本
    件受處分人之異議顯無理由，自應將其異議駁回。
據上論斷，應依道路交通案件處理辦法第19條，裁定如主文。
中    華    民    國    95    年    5     月    19    日
                  交通法庭    法  官 陳君杰
以上正本證明與原本無異。
如不服本裁定應於送達後5日內向本院提出抗告狀。
中    華    民    國    95    年    5     月    19    日
                              書記官 陳昱良


司法院資訊處製作；財團法人民間司法改革基金會備份。
